【裁判字號】    98,軍上,24
【裁判日期】    981009
【裁判案由】    違反職役職責
【裁判全文】
臺灣高等法院刑事判決                  98年度軍上字第24號
上  訴  人
即  被  告  甲○○
                      巷1號
                    現
上列上訴人因違反職役職責案件，不服國防部高等軍事法院98年
度上訴字第43號，中華民國98年8月10日第二審判決（起訴案號
：國防部北部地方軍事法院檢察署98年偵緝字第11號），提起上
訴，本院判決如下：
    主  文
上訴駁回。
    理  由
按當事人不服高等軍事法院宣告有期徒刑之上訴判決者，得以判
決違背法令為理由，向高等法院提起上訴，軍事審判法第181條
第5項定有明文。是不服高等軍事法院有期徒刑判決而向本院提
起上訴，非以原判決違背法令為理由者，不得為之，此為其上訴
之法定要件。又關於刑之量定及緩刑之宣告，係實體法上賦予法
院得為自由裁量之事項，倘其未有逾越法律所規定之範圍，或濫
用其權限，即不得任意指摘為違法，以為第三審上訴之理由 (最
高法院75年台上字第7033號判例參照)。上訴意旨略以：因勤務
工作繁重，有同袍可證，伊無力負擔，方有逃亡之舉，原審未就
其所辯記載不採之理由，及未斟酌其犯罪時所受之刺激，為違背
法令，請依刑法第59條之規定減輕其刑云云。查上訴人所爭執者
，乃原審就刑法第57條科刑時應審酌之事項中，未審酌上訴人犯
罪動機。惟該條規定屬法院裁量事項，依證據法則，並不須嚴格
證明，僅須自由證明，即不須具證據能力或經合法調查，即可採
為認定之手段。此與刑事訴訟法第163條第2項規定，係針對犯罪
事實作認定，須經嚴格證明，於法院依當事人或辯護人聲請調查
之證據，乃無法形成確切之心證時，為發現真實，得或應依職權
調查證據有別。本件上訴人於國防部北部地方軍事法院訊問時，
就其為何不假離營，已答稱：覺得在軍中不自由（見國防部北部
地方軍事法院95年5月14日訴字第72號卷第7頁），證人即上訴人
之輔導長曾志偉於偵查中結證稱：因林員（指上訴人）於不假離
營前一日向單位長官佯稱要至外面法院開庭，事後又稱因案判刑
將要執行，請單位出示證明，以供暫緩執行。此事經我們聯絡家
屬及多方查證無法證明確有此事，林員有欺騙長官的嫌疑，所以
展開調查，我們推論他可能因為怕此事遭懲處而不假離營（見國
防部北部地方軍事法院檢察署98年4月15日偵字第70號卷第18 頁
），由上，已足認定上訴人逃亡之動機，毋庸再調查其所辯勤務
繁重是否屬實。原審判決於認定上訴人確有脫免職役之事實後，
於理由三已敘明其認定上訴人在審理時自白在軍中不自由之理由
；理由四亦已詳酌上訴人之前科素行，犯罪動機，本件犯罪後態
度等一切情狀，認地方軍事法院量刑並無失出失入之處，而駁回
上訴，並無上訴人上訴所稱對上訴人犯罪動機未加斟酌，及未就
對其有利事項說明不採理由之情事。上訴人執此提起上訴，顯非
適法，應予駁回。
據上論斷，應依軍事審判法第206條第1項、刑事訴訟法第395條
前段，判決如主文。
中    華    民    國    98    年    10    月    9     日
                  刑事第九庭  審判長法  官  陳貽男
                                    法  官  周盈文
                                    法  官  詹駿鴻
以上正本證明與原本無異。
不得上訴。
                                    書記官  梁淑時
中    華    民    國    98    年    10    月    9     日


司法院資訊處製作；財團法人民間司法改革基金會備份。
